臺灣高雄地方法院刑事判決　　　　　　　95年度易字第2039號
公　訴　人　臺灣高雄地方法院檢察署檢察官
被　　　告　乙○○
　　　　　　　　　　（現另案於台灣高雄第二監獄執行中）
上列被告因詐欺案件，經檢察官提起公訴（95年度偵字第16890
號）及移送併辦（95年度偵字第31201 號），本院依簡式審判程
序審理，判決如下：
    主  文
乙○○連續幫助犯詐欺取財罪，處有期徒刑伍月，如易科罰金，
以銀元參佰元即新臺幣玖佰元折算壹日。
    事  實
一、乙○○預見將自己的行動電話門號提供他人使用，可能幫助
    他人遂行詐欺取財之犯罪目的，竟仍以縱有人以其行動電話
    門號實施詐欺取財犯行，亦不違背其幫助他人詐欺之不確定
    故意，並基於概括之犯意，為抵償其所積欠名為「邱榮峰」
    之成年男子之借款新臺幣（下同）4,000 元，先後於下列時
    、地，將自己所申辦之行動電話SIM 卡，交付予「邱榮峰」
    ，而幫助「邱榮峰」及其他不詳姓名年籍之成年人向他人詐
    取金錢：
（一）乙○○先於民國94年8 月1 日某時由「邱榮峰」陪同向中
      華電信股份有限公司高雄營運處申辦行動電話0000000000
      號，並於同日申辦完成後，隨即將上開行動電話門號之
      SIM 卡交與「邱榮峰」。嗣「邱榮峰」與其他詐騙集團成
      員共同基於意圖為渠等不法所有之詐欺犯意聯絡，推由姓
      名年籍均不詳之成年人，於94年8 月22日上午9 時許，撥
      打電話予甲○○佯稱：刷卡未還，必須回撥電話至金融管
      理中心。甲○○不疑有他隨即撥打，嗣接通後即由詐騙集
      團成員化名為「何東昇」，向甲○○佯稱：因信用卡資料
      外洩，需要保持連續，並給予甲○○行動電話0000000000
      號作為聯繫之用，另指示其將帳戶內的金額237,000 元匯
      入簡銘信（經檢察官另案聲請簡易判決）所有草屯大觀郵
      局000000000000000 號帳戶中。經甲○○於翌日向查號臺
      查詢金融管理局之電話號碼後發現有異，始知受騙。
（二）乙○○再於94年8 月9 日由「邱榮峰」陪同向遠傳電信股
      份有限公司高雄營運處申辦行動電話0000000000號，並於
      同日申辦完成後，隨即將上開行動電話門號之SIM 卡交付
      予「邱榮峰」。嗣「邱榮峰」與其他詐騙集團成員共同基
      於意圖為渠等不法所有之詐欺犯意聯絡，推由姓名年籍均
      不詳之成年人，於94年9 月9 日15時許，冒稱係友人佩佩
      撥打電話予林淑琪佯稱：因家中急需用錢，須暫借3 萬元
      ，將於94年9 月13日歸還云云，致林淑琪不疑有他而陷於
      錯誤，遂依指示，於94年9 月9 日15時3 分，至南投署立
      醫院，將3 萬元匯至騙集團指定之大眾銀行南屯分行0000
      00000000000 號帳戶 (下稱大眾銀行帳戶)中 。嗣經林淑
      琪後發現受騙後報警處理。
二、案經南投縣政府警察局草屯分局報告臺灣南投地方法院檢察
    署呈請臺灣高等法院檢察署令移轉臺灣高雄地方法院檢察署
    檢察官偵查起訴；及臺中市警察局第四分局報告臺灣臺中地
    方法院檢察署呈請臺灣高等法院檢察署令移轉臺灣高雄地方
    法院檢察署檢察官偵查並移送併辦。
    理  由
一、訊據被告乙○○對於上開事實均坦承不諱，核與證人即被害
    人甲○○及林淑琪於警詢中所述情節大致相符，並有中華電
    信股份有限公司高雄營運處行動電話業務申請書、申辦電話
    時所附之身分證、健保卡、簡銘信查詢帳戶最近交易資料、
    南投縣政府警察局草屯分局卷第5 頁反面及6 頁反面之通聯
    紀錄、遠傳電信股份有限公司函覆0000000000號行動電話基
    本資料影本、臺灣銀行自動櫃員機交易明細表影本各1 份在
    卷可稽。是
    本件事證明確，被告犯行堪以認定，應依法論科。
二、論罪科刑之理由：
（一）按刑法上之幫助犯，係對於犯罪與正犯有共同之認識，而
      以幫助之意思，對於正犯資以助力，而未參與實施犯罪之
      行為者而言（最高法院75年度台上字第1509號、84年度台
      上字第5998號、88年度台上字第1270號判決參照）；是以
      ，如未參與實施犯罪構成要件之行為，且係出於幫助之意
      思提供助力，即屬幫助犯，而非共同正犯。本件被告交付
      行動電話SIM 卡予他人使用，使他人得基於詐欺取財之犯
      意，向被害人施用詐術，致使被害人陷於錯誤而匯款至他
      人帳戶內，以遂行詐欺取財之犯行，然被告單純提供SIM
      卡供人使用之行為，並不等同於向被害人施以欺罔之詐術
      行為，此外，復無其他證據證明被告有參與詐欺取財犯行
      之構成要件行為，是被告提供SIM 卡供人使用之行為，係
      對於他人遂行詐欺取財之犯行資以助力。核其所為，係犯
      刑法第30條第1 項前段、第339 條第1 項詐欺取財罪之幫
      助犯。
（二）被告行為後，如附表所示之刑法規定均經修正，並於95年
      7 月1 日施行。經比較修正前後之規定（新舊條文之對照
      詳如附表），因修正後刑法第33條提高罰金刑之最低刑度
      ，修正後刑法第41條提高易科罰金之折算標準，修正後刑
      法第56條刪除連續犯之規定，致被告2 次幫助他人犯詐欺
      取財罪之行為應分論併罰，上開修正結果對被告並未較為
      有利，依刑法第2 條第1 項前段之規定，自應以被告行為
      時法即修正前刑法之規定，為本件被告論罪科刑、論以連
      續犯及定易科罰金折算標準之依據。
（三）被告上開2 次交付他人SIM 卡幫助他人犯詐欺取財罪之行
      為，時間緊接、方法相同，所犯又係構成要件相同之罪名
      ，顯係基於概括犯意所為，應依修前刑法第56條連續犯之
      之規定論以一罪，並加重其刑。查被告並非直接實施詐欺
      犯行，其情節較諸正犯為輕微，爰依刑法第30條第2 項之
      規定減輕其刑，並依法先加重後減輕之。
（四）本件公訴人雖僅就被告於94年8 月1 日將自己之門號0000
      000000行動電話SIM 卡交付他人以幫助他人犯詐欺取財罪
      之事實提起公訴，然檢察官就犯罪事實之一部起訴者，效
      力及於全部，刑事訴訟法第267 條定有明文。本件被告於
      94年8 月9 日將自己之門號0000000000行動電話SIM 卡交
      付他人以幫助他人犯詐欺取財罪之犯行，與前開經起訴部
      分之事實，有連續犯之裁判上一罪關係，業如前述，依上
      開規定即為起訴效力所及，本院自應一併加以審判，附此
      敘明。
（五）審酌被告明知詐騙行為猖獗，僅為貪圖免除4000元債務之
      小利，率爾將自己所有之行動電話SIM 卡交予不法份子使
      用，助長他人犯罪之風氣，並使不法份子易於逃避犯罪之
      查緝，嚴重破壞社會治安及造成被害人尋求救濟之困難，
      被害人遭詐騙之金額非低，惟被告事後坦承犯行，態度尚
      可等一切情狀，量處如主文所示之刑，並依修正前刑法第
      41條第1 項前段規定，諭知如主文所示之易科罰金折算標
      準，以資懲儆。
據上論斷，應依刑事訴訟法第299 條第1 項前段、第273 條之1
第1項，刑法第2 條第1 項前段、第30條、第339 條第1 項，修
正前刑法第41條第1 項前段、第56條，罰金罰鍰提高標準條例第
1條 前段，修正前罰金罰鍰提高標準條例第2 條，現行法規所定
貨幣單位折算新台幣條例第2 條，判決如主文。
本案經檢察官丙○○到庭執行職務。
中　　華　　民　　國　　96　　年　　3 　　月　　16　　日
                  刑事第十三庭  法　官  葉啟洲
以上正本證明與原本無異。
如不服本判決，應於判決送達後10日內，向本院提出上訴狀。
中　　華　　民　　國　　96　　年　　3 　　月　　19　　日
                                書記官  蔡語珊
附表：
┌──┬───────┬───────┬───────┬────┬────┐
│條號│  舊法規定    │   新法規定   │   比較理由   │比較依據│比較結果│
│    │              │              │              │        │何者對行│
│    │              │              │              │        │為人有利│
├──┼───────┼───────┼───────┼────┼────┤
│33│主刑之種類如下│主刑之種類如下│新法罰金之額度│修正刑法│舊法    │
│    │：            │：            │較舊法增加    │第2條第1│        │
│    │五、罰金：1元 │五、罰金：新台│              │項前段  │        │
│    │    以上。    │    幣1000元以│              │        │        │
│    │（罰金罰鍰提高│    上，以百元│              │        │        │
│    │標準條例第1 條│    計算之。  │              │        │        │
│    │前段規定：依法│              │              │        │        │
│    │律應處罰金、罰│              │              │        │        │
│    │鍰者，就其原定│              │              │        │        │
│    │數額得提高為2 │              │              │        │        │
│    │倍至10倍)     │              │              │        │        │
├──┼───────┼───────┼───────┼────┼────┤
│41I│犯最重本刑為5 │犯最重本刑為5 │新法刪除舊法宣│修正刑法│舊法    │
│    │年以下有期徒刑│年以下有期徒刑│告易科罰金時，│第2條第1│        │
│    │以下之刑之罪，│以下之刑之罪，│，需具備「因身│項前段  │        │
│    │而受6個月以下 │而受6個月以下 │體、教育、職業│        │        │
│    │有期徒刑或拘役│有期徒刑或拘役│或家庭之關係或│        │        │
│    │之宣告，因身體│之宣告者，得以│其他正當事由，│        │        │
│    │、教育、職業、│新臺幣1000元、│，執行顯有困難│        │        │
│    │家庭之關係或其│2000元或3000元│者」之限制，似│        │        │
│    │他正當事由，執│折算1日，易科 │以新法對行為人│        │        │
│    │行顯有困難者，│罰金。但確因不│有利；惟觀今司│        │        │
│    │得以1元以上3元│執行所宣告之刑│法實務對於被害│        │        │
│    │以下折算1日， │，難收矯正之效│人是否宣告得易│        │        │
│    │易科罰金。但確│，或難以維持法│科罰金，實無以│        │        │
│    │因不執行所宣告│秩序者，不在此│「因身體、教育│        │        │
│    │之刑，難收矯正│限。          │ 、職業或家庭 │        │        │
│    │之效，或難以維│              │之關係或其他正│        │        │
│    │持法秩序者，不│              │當事由，執行顯│        │        │
│    │在此限。      │              │有困難者」等情│        │        │
│    │(罰金罰緩提高 │              │情狀為考量。而│        │        │
│    │標準條例第2條 │              │易科罰金折算標│        │        │
│    │前段：依刑法第│              │準已由銀元100 │        │        │
│    │41條易科罰金或│              │、200、300元即│        │        │
│    │第42條第2項易 │              │新台幣300、600│        │        │
│    │服勞役者，均就│              │、900元，提高 │        │        │
│    │其原定數額提高│              │為以新台幣1000│        │        │
│    │為100倍折算1日│              │元、2000元、  │        │        │
│    │)             │              │3000元折算1日 │        │        │
│    │              │              │，綜合觀之，舊│        │        │
│    │              │              │法對行為人較為│        │        │
│    │              │              │有利。        │        │        │
├──┼───────┼───────┼───────┼────┼────┤
│56  │連續數行為而犯│刪除          │一般認為連續犯│修正刑法│舊法    │
│    │同一罪名者，以│              │在本質上係數行│第2條第1│        │
│    │一罪論。但得加│              │為而屬數罪，僅│項前段  │        │
│    │重其刑至二分之│              │係基於訴訟經濟│        │        │
│    │一            │              │或責任吸收原則│        │        │
│    │              │              │之考量，而論以│        │        │
│    │              │              │一罪，新法將連│        │        │
│    │              │              │續犯之規定廢除│        │        │
│    │              │              │後，除非符合「│        │        │
│    │              │              │接續犯」或「包│        │        │
│    │              │              │括的一罪」之情│        │        │
│    │              │              │形，可認為構成│        │        │
│    │              │              │單一之犯罪外，│        │        │
│    │              │              │均應認係數罪併│        │        │
│    │              │              │罰。          │        │        │
└──┴───────┴───────┴───────┴────┴────┘
附錄本判決論罪之法條：
刑法第339條
  意圖為自己或第三人不法之所有，以詐術使人將本人或第三人
  之物交付者，處5 年以下有期徒刑、拘役或科或併科1 千元以
  下罰金。
  以前項方法得財產上不法之利益或使第三人得之者，亦同。
  前二項之未遂犯罰之。
